【裁判字號】    97,消債抗,164
【裁判日期】    971231
【裁判案由】    更生事件
【裁判全文】
臺灣臺北地方法院民事裁定           97年度消債抗字第164號
抗  告  人  甲○○
上列抗告人因聲請更生程序事件，對於中華民國97年10月27日本
院97年度消債更字第945號裁定提起抗告，本院裁定如下：
    主  文
抗告駁回。
抗告程序費用新台幣壹仟元由抗告人負擔。
    理  由
一、「按聲請更生或清算不合程式或不備其他要件者，法院應以
    裁定駁回之，但其情形可以補正者，法院應定期間先命補正
    」；「債務人與金融機構協商成立者，不得聲請更生或清算
    。但因不可歸責於己之事由，致履行顯有重大困難者，不在
    此限」；「本條例施行前，債務人依金融主管機關協調成立
    之中華民國銀行公會會員辦理消費金融案件無擔保債務協商
    機制與金融機構成立之協商，準用前項之規定」，消費者債
    務清理條例（下稱消債條例）第8 條、第151 條第5 項、第
    6 項分別定有明文。準此，債務人如於消債條例施行前，已
    利用金融主管機關協調成立之中華民國銀行公會會員辦理消
    費金融案件無擔保債務協商機制，與金融機構成立協商，即
    須按其條件履行清償債務，僅於事後發生情事變更，在清償
    期間收入或收益不如預期，致該方案履行困難甚履行不能，
    且因有不可歸責於債務人之事由，始得依本條例第151 條第
    5 項但書之規定聲請更生或清算。
二、抗告意旨略以：伊前向台北富邦商業銀行等銀行辦理消費貸
    款致積欠無擔保債務達新台幣（下同）2,456,690元，因無
    法清償債務，而於民國95年間依金融主管機關協調成立之中
    華民國銀行公會會員辦理消費金融案件無擔保債務協商機制
    與各債權銀行達成分期還款協議，同意自95年5月份起分100
    期，利率0%，於每月10日以24,634元依各債權銀行債權金額
    比例清償各項債務至全部清償為止。惟伊於95年度、96年度
    之所得分別為655,217元、531,010元，平均月收入分別為54
    ,601 元、44,250元，是債務人於協商成立後之收入顯著減
    少，如依約履行，伊即無力支應個人生活基本開銷及扶養親
    屬所需費用，是伊未依前開分期還款協議繼續履行，乃不可
    歸責於伊之事由所致。原審認抗告人之收入並無顯著減少，
    且縱因如其所述薪資收入不敷償還協商金額，亦屬聲請人於
    協商時可得預見，聲請人如認該協商方案履行有其他不適當
    情形，自仍應再循協商途徑謀求解決，故聲請人所述薪資不
    足支應協商金額情節，核與「不可歸責於己之事由致履行顯
    有重大困難」之要件不符，駁回伊之聲請，於法自屬有誤等
    語。
三、經查：
  (一)抗告人自承其於消費者債務清理條例施行前，就其積欠各金
    融機構之信用卡及信用貸款債務，曾利用金融主管機關協調
    成立之中華民國銀行公會會員辦理消費金融案件無擔保債務
    協商機制，與最大債權銀行中國信託商業銀行成立協商，約
    定自95年5月起，分100期，年利率0％，每月清償24,634元
    ，依各債權銀行債權金額比例清償債務等情，並有協議書附
    於原審卷可按，則除抗告人有因不可歸責於己之事由致其履
    行債務顯有重大困難外，揆諸前揭說明，抗告人自不得再依
    消債條例聲請更生。
  (二)抗告人主張其於95年度之所得為655,217元，平均月收入為
    54,601元，嗣於96年度之所得減少為531,010元，平均月收
    入為44,250元等情，有95、96年度綜合所得稅各類所得資料
    清單附卷可稽，固可認抗告人於協商成立後清償期間之收入
    有減少之情事，惟債務人在其所提出之財產及收入狀況說明
    書中表示，債務人現並無依法受其扶養之人，僅需支付自己
    一人之必要生活費用，而上述債務人44,250元之收入扣除依
    協商須償還之24,634元後，尚餘19,616元，堪認足供債務人
    生活費用所需。從而，縱認債務人於協商成立後有收入減少
    之情事，其仍非無清償債務之能力，其聲請更生自難謂有理
    由。原審法院裁定認抗告人並無不可歸責於己之事由，且依
    原協商條件之履行亦非顯有重大困難，而裁定駁回債務人更
    生之聲請，並無違誤。抗告意旨指摘原裁定不當，求予廢棄
    另為裁定，為無理由，應予駁回。
四、據上論結，本件抗告為無理由，依消費者債務清理條例第15
    條，民事訴訟法第495 條之1 第1 項、第449 條第1 項、第
    95條、第78條，裁定如主文。
中    華    民    國    97    年    12    月    31    日
                  民事第二庭審判長  法  官  朱漢寶
                                    法  官  黃呈熹
                                    法  官  歐陽漢菁
以上正本係照原本作成
本件不得抗告
中    華    民    國    97    年    12    月    31    日
                                    書記官  王黎輝


司法院資訊處製作；財團法人民間司法改革基金會備份。
